【裁判字號】    95,訴,2215
【裁判日期】    950821
【裁判案由】    毒品危害防制條例
【裁判全文】
臺灣板橋地方法院刑事判決              95年度訴字第2215號
公  訴  人  臺灣板橋地方法院檢察署檢察官
被      告  甲○○
                    （另案於臺灣臺北監獄臺北分監執行中）
上列被告因違反毒品危害防制條例案件，經檢察官提起公訴（95
年度毒偵字第3097號），本院以簡式審判程序審理，判決如下：
    主  文
甲○○連續施用第一級毒品，累犯，處有期徒刑拾月。扣案之分
裝袋拾個、注射針筒貳支，均沒收之。
    事  實
一、甲○○前於民國89年間、90年間因施用毒品案件，經臺灣基
    隆地方法院先後以89年度毒聲字第2222號、90年度毒聲字第
    349 號裁定送觀察、勒戒後，均認無繼續施用毒品之傾向，
    分別於90年2 月22日、同年3 月21日執行完畢後出所，並由
    臺灣基隆地方法院檢察署檢察官以90年度毒偵緝字第25號、
    90年度毒偵字第430 號為不起訴處分確定。復於91年間因施
    用毒品案件，經送強制戒治（嗣於93年1 月9 日因法律修正
    ，於強制戒治執行完畢前釋放），並由檢察官提起公訴，經
    臺灣基隆地方法院以91年度訴字第547 號判處有期徒刑8 月
    確定，甫於93年9 月2 日縮刑期滿執行完畢。詎甲○○仍不
    知悛悔，於上開觀察、勒戒執行完畢釋放後5 年內，基於施
    用第一級毒品海洛因之概括犯意，自95年2 月間某時起，至
    同年4 月16日8 時許止，在臺北縣樹林市○○街附近之土地
    公廟公廁內，以注射針筒施打手臂之方式，連續施用海洛因
    多次。為警於95年4 月16日19時40分許，在臺北縣樹林市○
    ○街199 巷20弄5 之1 號旁查獲，並扣得甲○○所有、供其
    施用第一級毒品海洛因所用之分裝袋10個、注射針筒2 支等
    物。經警採集甲○○之尿液送驗結果，發現呈鴉片類之陽性
    反應，始悉上情。
二、案經臺北縣政府警察局樹林分局報請臺灣板橋地方法院檢察
    署檢察官偵查起訴。本院於準備程序進行中，被告就被訴事
    實為有罪之陳述，經告知簡式審判程序之旨，並聽取當事人
    之意見後，本院合議庭裁定由受命法官獨任進行簡式審判程
    序。
    理  由
一、認定犯罪事實之依據：
    上揭事實，迭據被告甲○○於警詢、偵訊及本院審理時坦承
    不諱，並有分裝袋10個、注射針筒2 支扣案可資佐證。又被
    告為警查獲後，經採集其尿液送驗結果，呈鴉片類之陽性反
    應，有毒品危害防制條例被移送者姓名暨代碼對照表、臺灣
    檢驗科技股份有限公司95年5 月3 日濫用藥物尿液檢驗報告
    各1 件附卷可稽。查海洛因經注射或吸入人體後，約80% 於
    24 小 時內自尿中排出，一般而言，尿液中能否驗出嗎啡陽
    性反應與其投與量、投與途徑、採尿時間、個人體質及檢測
    方法之靈敏度有關，國外曾有文獻報導注射6 毫克之海洛因
    鹽酸鹽，其代謝物嗎啡之平均可檢出時限約為26小時，此經
    行政院衛生署藥物食品檢驗局以81年9 月8 日（81）藥檢壹
    字第8114885 號函述綦詳，為本院承辦毒品案件職務上所已
    知。被告上開採尿送驗結果，既檢出代謝物嗎啡，而經判定
    為鴉片類之陽性反應，並有上開扣案物品可佐，足以擔保被
    告之自白確與事實相符。此外，被告前於89年間、90年間因
    施用毒品案件，經臺灣基隆地方法院先後以89年度毒聲字第
    22 22 號、90年度毒聲字第349 號裁定送觀察、勒戒後，均
    認無繼續施用毒品之傾向，分別於90年2 月22日、同年3 月
    21日執行完畢後出所，並由臺灣基隆地方法院檢察署檢察官
    以90 年 度毒偵緝字第25號、90年度毒偵字第430 號為不起
    訴處分確定等情，亦有刑案資料查註紀錄表、全國施用毒品
    案件紀錄表、臺灣高等法院被告前案紀錄表各1 件存卷足憑
    。綜上所述，本案事證明確，被告犯行堪予認定，應依法論
    科。
二、新舊法之比較適用：
    被告行為後，刑法修正條文於95年7 月1 日施行，修正前刑
    法第11條規定：「本法總則於其他法令有刑罰之規定者，亦
    適用之。但其他法令有特別規定者，不在此限。」修正後則
    規定：「本法總則於其他法律有刑罰或保安處分之規定者，
    亦適用之。但其他法律有特別規定者，不在此限。」準此，
    本件被告所犯毒品危害防制條例之罪（詳下述），無論於刑
    法修正前、後，均有刑法總則之適用。而修正後刑法第2 條
    第1 項規定：「行為後法律有變更者，適用行為時之法律。
    但行為後之法律有利於行為人者，適用最有利於行為人之法
    律。」係規範行為後法律變更所生新舊法律比較適用之準據
    法，於新法施行後，應適用修正後刑法第2 條第1 項之規定
    ，為「從舊從輕」之比較。又法律變更之比較適用，比較時
    應就罪刑有關之共犯、未遂犯、想像競合犯、牽連犯、連續
    犯、結合犯，以及累犯加重、自首減輕暨其他法定加減（如
    身分加減）與加減例等一切情形，綜其全部罪刑之結果而為
    比較；且就比較之結果，須為整體之適用，不能割裂分別適
    用各該有利於行為人之法律，此即法律變更之比較適用所應
    遵守之「罪刑綜合比較原則」及「擇用整體性原則」（最高
    法院24年上字第4634號判例、27年上字第2615號判例、95年
    第8 次刑事庭會議決議參照）。經查：
（一）被告行為後，修正後之刑法已刪除第56條連續犯之規定。
      本件被告多次施用毒品犯行，係基於概括犯意反覆為之（
      詳下述），依修正前刑法第56條連續犯之規定，應論以一
      罪，並加重其刑；而修正後之刑法既已刪除連續犯之規定
      ，則所犯上述各罪，應依數罪併罰之規定分論併罰。比較
      新舊法之結果，此部分以被告行為時之舊法較有於被告。
（二）刑法第47條關於累犯之成立，修正前規定：「受有期徒刑
      之執行完畢，或受無期徒或有期徒刑一部之執行而赦免後
      ，5 年以內再犯有期徒刑以上之罪者，為累犯，加重本刑
      至二分之一。」修正後則規定：「受徒刑之執行完畢，或
      一部之執行而赦免後，5 年以內故意再犯有期徒刑以上之
      罪者，為累犯，加重本刑至二分之一。」亦即，新法就累
      犯之成立，修正為以故意再犯者為限，而排除因過失再犯
      罪之情形。查本件被告曾受如事實欄所示之有期徒刑執行
      完畢，有臺灣高等法院被告前案紀錄表可憑，其於受有期
      徒刑執行完畢後，5 年以內，故意再犯本件有期徒刑以上
      之罪，不論依修正前、後之規定，均構成累犯。比較適用
      新舊法，此部分結果並無不同。
（三）綜上比較結果，本件情形，顯以被告行為時之舊法規定較
      有利於被告，揆諸上揭說明，自應適用舊法即修正前之規
      定。又從刑附屬於主刑，除法律有特別規定者外，依主刑
      所適用之法律（最高法院95年第8 次刑事庭會議決議參照
      ），故本件扣案物依刑法總則所為之沒收，亦應一體適用
      主刑所適用之舊法規定，合先敘明。
三、論罪科刑及沒收：
    按海洛因係屬毒品危害防制條例第2 條第2 項第1 款所定之
    第一級毒品，是核被告所為，係犯毒品危害防制條例第10條
    第1 項之施用第一級毒品罪。其持有第一級毒品海洛因之低
    度行為，為施用之高度行為所吸收，不另論罪。被告先後多
    次施用犯行，時間緊接，方法相同，觸犯構成要件相同之罪
    ，顯係基於概括犯意反覆為之，應依修正前刑法第56條連續
    犯之規定，論以一罪，並加重其刑。又被告前於91年間因施
    用毒品案件，經臺灣基隆地方法院以91年度訴字第547 號判
    處有期徒刑8 月確定，甫於93年9 月2 日縮刑期滿執行完畢
    之事實，有臺灣高等法院被告前案紀錄表附卷可稽，其於有
    期徒刑執行完畢後5 年以內，再犯本件有期徒刑以上之罪，
    為累犯，應依修正前刑法第47條規定，遞加重其刑。爰審酌
    被告前因施用毒品，曾獲不起訴處分之寬典，並經論罪科刑
    且已執行完畢，仍不能戒除毒癮，再次漠視法令而犯本罪，
    顯見其自制力薄弱，惟其施用毒品所生危害，實以自戕身心
    健康為主，對於他人生命、身體、財產等法益，尚無直接明
    顯之重大實害，兼衡其犯罪之動機、目的、手段、施用期間
    及犯罪後之態度等一切情狀，量處如主文所示之刑，以示懲
    儆。扣案之分裝袋10個，為被告所有，持以包裝海洛因及稀
    釋用之糖粉，俾供自己施用第一級毒品海洛因之用，且其內
    之物品均已用罄；注射針筒2 支，亦係被告所有，供其持以
    施打第一級毒品海洛因所用等情，均據被告供承在卷，爰一
    體適用修正前刑法第38條第1 項第2 款規定宣告沒收之。
據上論斷，應依刑事訴訟法第273 條之1 第1 項、第299 條第1
項前段，毒品危害防制條例第10條第1 項，刑法第11條前段、第
2 條第1 項前段、修正前刑法第56條、第47條、第38條第1 項第
2 款，判決如主文。
本案經檢察官蘇揚旭到庭執行職務。
中    華    民    國    95    年    8     月    21    日
                  刑事第十六庭  法  官  朱嘉川
以上正本證明與原本無異。
如不服本判決，應於判決送達後10日內，向本院提出上訴狀。
中    華    民    國    95    年    8     月    21    日
                                書記官  林惠齡
附錄本案論罪科刑法條全文：
毒品危害防制條例第10條：
施用第一級毒品者，處6 月以上5 年以下有期徒刑。
施用第二級毒品者，處3 年以下有期徒刑。


司法院資訊處製作；財團法人民間司法改革基金會備份。
